臺灣臺中地方法院刑事判決　　　　　　 100年度訴字第358號
公　訴　人　臺灣臺中地方法院檢察署檢察官
被　　　告　賴榮祥
上列被告因違反毒品危害防制條例案件，經檢察官提起公訴（99
年度毒偵字第3540號），被告於本院準備程式中就被訴事實為有
罪之陳述，經本院合議庭裁定由受命法官獨任依簡式審判程式審
理，判決如下：
    主    文
賴榮祥施用第一級毒品，累犯，處有期徒刑壹年月。
    犯罪事實
一、賴榮祥前於民國87年間，因施用毒品案件，經本院裁定送觀
    察、勒戒後，經評定認無繼續施用毒品之傾向，於87年11月
    17日執行完畢釋放出所，並經臺灣臺中地方法院檢察署檢察
    官以87年度偵字第23928 號為不起訴處分確定；又於前揭觀
    察勒戒執行完畢釋放後5 年內之89年間，因施用毒品案件，
    經本院裁定令入戒治處所施以強制戒治，嗣經停止戒治及撤
    銷停止戒治入所續執行所餘之戒治期間，已於90年5 月27日
    執行完畢釋放出所，刑罰部分，亦經本院判處有期徒刑10月
    確定。復於97年間，因施用毒品案件，經本院以97年度訴字
    第1884號判處有期徒刑1 年1 月確定，甫於98年4 月30日縮
    刑期滿執行完畢。詎其仍不知戒絕，復基於施用第一級毒品
    海洛因之犯意，於99年8 月3 日上午7 時許，在臺中市○區
    ○○街與愛國街旁之長春公園廁所內，以將毒品海洛因稀釋
    後置入針筒，再注射靜脈之方式，施用第一級毒品海洛因1
    次。嗣於同年月4 日12時20分許，為警在臺中市○區○○街
    與愛國街口處盤檢，因其有施用毒品素行，經警徵其同意採
    尿送驗而查知上情。
二、案經臺中市警察局第三分局報告臺灣臺中地方法院檢察署檢
    察官偵查起訴。
    理  由
一、上揭事實，訊據被告賴榮祥於本院審理中坦承不諱，而被告
    為警查獲後經採尿送驗結果，確呈嗎啡陽性反應，有臺中市
    警察局第三分局偵辦毒品案件尿液檢體對照表、中山醫學大
    學附設醫院檢驗科藥物檢測中心尿液檢驗報告各1 紙在卷可
    稽，足認被告之自白，應與事實相符，堪予採信。另按施用
    第一、二級毒品為犯罪行為，毒品危害防制條例第10條定有
    處罰明文。故施用第一、二級毒品者，依前揭規定本應科以
    刑罰。惟基於刑事政策，對合於一定條件之施用者，則依同
    條例第20條、第23條之規定，施以觀察、勒戒及強制戒治之
    保安處分。又毒品危害防制條例於92年7 月9 日修正公佈，
    自93年1 月9 日施行，其中第20條、第23條將施用毒品之刑
    事處遇程式，區分為「初犯」及「五年內再犯」、「五年後
    再犯」。依其立法理由之說明：「初犯」，經觀察、勒戒或
    強制戒治後，應為不起訴處分或不付審理之裁定；經觀察、
    勒戒或強制戒治執行完畢釋放後，「五年內再犯」者，因其
    再犯率甚高，原實施之觀察、勒戒及強制戒治既已無法收其
    實效，爰依法追訴或裁定交付審理。至於經觀察、勒戒或強
    制戒治執行完畢釋放後，「五年後再犯」者，前所實施之觀
    察、勒戒或強制戒治已足以遮斷其施用毒品之毒癮，為期自
    新及協助其斷除毒癮，仍適用「初犯」規定，先經觀察、勒
    戒或強制戒治之程式。從而依修正後之規定，僅限於「初犯
    」及「五年後再犯」二種情形，始應先經觀察、勒戒或強制
    戒治程式。倘被告於5 年內已再犯，經依法追訴處罰，縱其
    第3 次（或第3 次以上）再度施用毒品之時間，在初犯經觀
    察、勒戒或強制戒治執行完畢釋放五年以後，已不合於「五
    年後再犯」之規定，且因已於「五年內再犯」，顯見其再犯
    率甚高，原實施觀察、勒戒或強制戒治，已無法收其實效，
    即應依該條例第10條處罰（最高法院97年度第5 次刑事庭會
    議決議參照）。查被告賴榮祥前於87年間，因施用毒品案件
    ，經本院裁定送觀察、勒戒後，經評定認無繼續施用毒品之
    傾向，於87年11月17日執行完畢釋放出所，並經臺灣臺中地
    方法院檢察署檢察官以87年度偵字第23928 號為不起訴處分
    確定；又於前揭觀察勒戒執行完畢釋放後5 年內之89年間，
    因施用毒品案件，經本院裁定令入戒治處所施以強制戒治，
    嗣經停止戒治及撤銷停止戒治入所續執行所餘之戒治期間，
    已於90年5 月27日執行完畢釋放出所，刑罰部分，則經本院
    判處有期徒刑10月確定，有刑案資料查註記錄表、臺灣高等
    法院被告前案紀錄表在卷可參。是被告於前揭觀察、勒戒執
    行完畢釋放後5 年內已再犯施用毒品罪，本件施用毒品犯行
    ，自應予追訴、處罰，自應由本院論罪科刑。綜上，本件事
    證明確，被告施用第一級毒品海洛因之犯行，堪以認定，應
    依法論科。
二、按海洛因係毒品危害防制條例所定之第一級毒品，不得非法
    施用，是核被告所為，係犯毒品危害防制條例第10條第1 項
    之施用第一級毒品罪。被告為施用毒品海洛因而持有毒品之
    低度行為，已為其施用之高度行為所吸收，不另論罪。再被
    告於97年間，因施用毒品案件，經本院以97年度訴字第1884
    號判處有期徒刑1 年1 月確定，甫於98年4 月30日縮刑期滿
    執行完畢乙節，有上開被告前案紀錄表各1 份在卷可憑，其
    於徒刑執行完畢後，5 年內故意再犯本件有期徒刑以上之罪
    ，為累犯，應依刑法第47條第1 項之規定，加重其刑。爰審
    酌被告歷經毒品戒斷之保安處分程式，復有多次毒品前科（
    參卷附前揭紀錄表），仍未能徹底戒除毒癮，足見其意志不
    堅，惟施用毒品係戕害自身健康及犯後態度尚可等一切情狀
    ，量處如主文所示之刑。
據上論斷，應依刑事訴訟法第273 條之1 第1 項、第299 條第1
項前段，毒品危害防制條例第10條第1 項，刑法第11條、第47條
第1 項，判決如主文。
本案經檢察官林秀菊到庭執行職務。
中   華    民     國     100   年    2    月    25    日
                    刑事第九庭    法  官  劉敏芳
以上正本證明與原本無異。
如不服本判決應於收受判決後10日內向本院提出上訴書狀，並應
敘述具體理由。其未敘述上訴理由者，應於上訴期間屆滿後20日
內向本院補提理由書（均須按他造當事人之人數附繕本）「切勿
逕送上級法院」。
                                  書記官  陳錫威
中   華    民     國     100   年    2    月    25    日
附錄本案論罪法條：
毒品危害防制條例第10條：
施用第一級毒品者，處6 月以上5 年以下有期徒刑。